【裁判字號】    91,訴,315
【裁判日期】    920117
【裁判案由】    遷讓房屋等
【裁判全文】
臺灣高雄地方法院民事判決  九十一年度訴字第三一五號
    原      告  乙○○
    法定代理人  甲○○
    訴訟代理人  李慶榮 律師
                孫守濂 律師
    送達代收人  甲○○
    被      告  文明鋼筆股份有限公司
    法定代理人  丁○○
    被      告  揚灣實業股份有限公司
    法定代理人  丙○○
    被      告  英代精密工業股份有限公司
    法定代理人  丙○○
    被      告  丙○○即高雄市.
    訴訟代理人  王進勝  律師
右當事人間遷讓房屋等事件，本院判決如左：
    主    文
原告之訴及假執行之聲請均駁回。
訴訟費用由原告負擔。
    事實及理由
一、原告起訴主張：原告係民國（下同）七十六年十月三十一日於美國加州出生，為
    訴外人盧惠仁（已於九十年八月二十五日死亡）之非婚生子女，業經盧惠仁於生
    前認領，而為盧惠仁之繼承人之一，另訴外人林雅粹為盧惠仁之配偶，訴外人盧
    威任、盧宜貝、Weiley  Lu則為盧惠仁之子女，亦均為盧惠仁之繼承人，故盧惠
    仁所有如附表所示之房屋，於盧惠仁死亡後，自應由原告與林雅粹、盧威任、盧
    宜貝、Weiley  Lu共同繼承，惟該建物現分別為被告所無權占有，爰依民法第七
    百六十七條、第一千一百四十八條，及同法第一千一百五十一條之規定，為全體
    公同共有人即原告與訴外人林雅粹、盧威任、盧宜貝、Weiley  Lu之利益，請求
    被告分別自如附表所示之房屋遷出，將該房屋交還原告及其餘共有人，並由原告
    代為受領。退步言，若被告能證明其對於系爭房屋有合法之使用權源，則原告基
    於兩造間之租賃關係，自亦得備位請求被告自被繼承人盧惠仁死亡之翌日（即九
    十年八月二十六日）起按月給付原告及其他共有人一定之租金。至被告固辯稱原
    告未舉證證明業得盧惠仁全體繼承人之同意，即行提起本件關於公同共有權利之
    訴訟，自屬不可准許等語，惟因原告為盧惠仁之非婚生子女，與盧惠仁之配偶林
    雅粹及婚生子女盧威任、盧宜貝、Weiley  Lu間感情並不融洽，林雅粹等人甚或
    否認原告之繼承權，參以訴外人盧威任又係被告文明鋼筆股份有限公司股東，林
    雅粹則為英代精密工業股份有限公司之股東兼監察人，渠等實不可能同意原告控
    告其公司，故林雅粹及其他繼承人實不可能同原告對被告提起本件訴訟，是為維
    全體共有人之利益，雖原告未得其餘繼承人即公同共有人之同意，亦應准其提起
    本件訴訟等語。並聲明(一)先位聲明部分：1.被告文明鋼筆股份有限公司應自門牌
    號碼高雄市○○○路一五三號及高雄市三民區○○○路四二三號房屋遷出，將房
    屋交還原告及其餘共有人，並由原告代為受領；2.被告揚灣實業股份有限公司應
    自門牌號碼高雄市○○區○○路六一號二樓房屋遷出，將房屋交還原告及其餘共
    有人，並由原告代為受領；3.被告英代公司應自門牌號碼高雄市○○區○○路六
    一號三樓房屋遷出，將房屋交還原告及其餘共有人，並由原告代為受領；4.被告
    高雄市私立鼎佳幼稚園應自門牌號碼高雄市○○區○○路三三號房屋遷出，將房
    屋交還原告及其餘共有人，並由原告代為受領；4.願供擔保，請准宣告假執行。
    (二)備位聲明部分：1.被告文明鋼筆股份有限公司應自九十年八月二十六日起，按
    月給付原告及其餘共有人新台幣（下同）十七萬元；2.被告揚灣實業股份有限公
    司應自九十年八月二十六日起，按月給付原告及其餘共有人五千元；3.被告英代
    公司應自九十年八月二十六日起，按月給付原告及其餘共有人五千元；4.被告高
    雄市私立鼎佳幼稚園應自九十年八月二十六日起，按月給付原告及其餘共有人二
    十五萬元。
二、被告則以：如附表所示之系爭房屋固確實登記於訴外人盧惠仁名下，惟盧惠仁係
    被告文明鋼筆股份有限公司創辦人即訴外人丁○○之子，盧惠仁生前迄至目前，
    文明鋼筆股份有限公司及相關產業均係丁○○經營之成就，丁○○並未將產業分
    產，系爭房屋坐落之基地現仍均屬丁○○或其配偶盧曾鑾鳳所有，系爭房屋亦為
    丁○○或文明鋼筆股份有限公司所斥資興建，而假盧惠仁名義登記為房屋之名義
    所有權人，又盧惠仁係四十二年八月十三日出生，其生前並無事業，實不可能有
    經濟能力投資興建系爭房屋，且上開房屋興建時，大多於七十年間，斯時盧惠仁
    年僅三十餘歲，並無如此大之經濟來源，況前開高雄市○○○路四二三號房屋係
    五十九年間興建，當時盧惠仁更未滿二十歲，尚在求學階段，益無可能興建工廠
    用之大廠房，是該等房屋非盧惠仁所有甚明。再被告文明鋼筆股份有限公司所在
    之高雄市鹽埕區○○○路一五三號房屋，及工廠所在之高雄市三民區○○○路四
    二三號房屋，均係文明鋼筆股份有限公司投資興建，自有權使用該等建物，並非
    無合法權源；至被告揚灣實業股份有限公司及英代精密工業股份有限公司所在之
    高雄市○○區○○路六一號二樓、三樓，係被告文明鋼筆股份有限公司所興建，
    為文明鋼筆股份有限公司所有，被告揚灣實業股份有限公司及英代精密工業股份
    有限公司係經文明鋼筆股份有限公司同意使用該等房屋，而被告高雄私立鼎佳幼
    稚園所在之房屋，亦係經實際之房屋所有權人同意使用，自亦非無權占有。退萬
    步言，如認系爭房確為盧惠仁所有，或盧惠仁與丙○○共有，惟被告與盧惠仁、
    丙○○雖均未訂書面租賃契約，然確均係向盧惠仁、丙○○承租使用該等房屋，
    並按期繳納租金，盧惠仁亡故後，被告亦仍按期將租金給付予盧惠仁之配偶即訴
    外人林雅粹代全體繼承人受領，而林雅粹於盧惠仁亡故前，即已知悉該等租賃情
    事，並無任何異議，是被告與盧惠仁間就系爭房屋早已成立不定期租賃契約，且
    獲林雅粹代表全體繼承人之同意接受，原告如係盧惠仁之繼承人之一，自亦應繼
    受該租賃之法律關係，是上開租賃關係自應對原告生效，原告實不得請求被告將
    系爭房屋遷讓交還之。又被告於盧惠仁死亡後，既仍按期將系爭房屋租金給付予
    林雅粹代表受領，則被告並無租欠任何租金，故原告起訴請求被告給付租金自亦
    無據。另盧惠仁之繼承人僅林雅粹及盧威任、盧宜貝、Weiley  Lu四人，原告並
    非盧惠仁之繼承人，惟縱令認原告確為盧惠仁之繼承人之一，惟其就盧惠仁之遺
    產於未分割前與林雅粹等繼承人為公同共有關係，而依民法第八百二十八條之規
    定，原告對於公同共有之遺產行使權利，應得全體繼承人之同意始得為之，乃原
    告既未舉證證明已得繼承人全體之同意，即行提起本件關於公同共有權利之訴訟
    ，其當事人自屬不適格等語，資為抗辯。並聲明(一)求為判決駁回原告之訴及假執
    行之聲請；(二)如受不利判決，願供擔保請准免為假執行之宣告。
三、原告主張之上揭事實，固據提出戶籍謄本、死亡證明書、聲明書、建物謄本、遺
    產稅被繼承人財產資料清單、屏東縣屏東市戶政事務所抄本、照片等為證，惟被
    告除對原告主張訴外人林雅粹、盧威任、盧宜貝、Weiley  Lu分別為訴外人盧惠
    仁之配偶及子女，均為盧惠仁之繼承人，且盧惠仁名下之遺產尚未為遺產分割等
    情不爭執外，對原告其餘主張則予以否認，並執上揭情詞置辯，是本件應先予審
    酌者厥為(一)原告是否為盧惠仁之非婚生子女，而為其繼承人之一？(二)若原告確為
    盧惠仁之繼承人之一，則其於未得其餘繼承人同意之情形下即提起本件訴訟，當
    事人是否適格？經查：
  (一)、原告是否為盧惠仁之非婚生子女，而為其繼承人之一？
      按文書，依其程式及意旨得認作公文書者，推定其為真正。民事訴訟法第三百
      五十五條第一項定有明文。查原告係於七十六年十月三十一日出生於美國加州
      ，其父為訴外人盧惠仁、其母為甲○○，嗣原告並經盧惠仁認領之情，業據提
      出戶籍謄本乙份為證，復經本院依職權向屏東縣屏東市戶政事務所函查明確，
      有該事務所九十一年三月二十六日九十一屏市戶（十八）字第○九一○○○一
      二四四號函暨附件在卷可稽。上開戶籍謄本既登記原告之父為盧惠仁，而戶籍
      謄本又係公務員所制作而屬公文書，則依諸上開法條規定，自應推定其為真正
      ，此外，被告復未舉證證明該文書為虛偽，是盧惠仁乃原告之父，而於盧惠仁
      死亡後原告自為其繼承人之一，茲可認定。
  (二)、原告雖為訴外人盧惠仁之繼承人之一，惟其於未得其餘繼承人同意之情形下即
      提起本件訴訟，當事人是否適格？
    1.按繼承人有數人時，在分割遺產前，各繼承人對於遺產全部為公同共有；又除
      依公同共有關係所由規定之法律或契約另有規定外，公同共有財產權之處分及
      其他之權利行使，應得公同共有人全體之同意，此觀民法第一千一百五十一條
      、第八百二十八條、第八百三十一條規定自明。查原告主張系爭如附表所示之
      房屋係訴外人盧惠仁所有（詳如附表所示）之情，業據其提出系爭房屋建物登
      記謄本為證，自堪信為真實，而系爭房屋既為盧惠仁所有，則盧惠仁死亡後，
      該房屋自應由原告與訴外人林雅粹、盧威任、盧宜貝、Weiley  Lu共同繼承。
      又系爭房屋既應由原告與訴外人林雅粹、盧威任、盧宜貝、Weiley  Lu共同繼
      承，有如前述，則該房屋於為遺產分割前，依諸前揭民法第一千一百五十一條
      之規定，自為渠等所公同共有，故原告若欲就該遺產對原告行使權利，揆諸上
      開說明，自應得公同共有人全體之同意始得為之。惟本件原告係於未經林雅粹
      與其他繼承人（即盧威任、盧宜貝、Weiley  Lu）之同意即提起本件訴訟，而
      縱令原告確為盧惠仁之繼承人，林雅粹亦不同意提起本件訴訟之情，業據證人
      林雅粹陳明在卷（見本院九十一年十二月二十七日言詞辯論筆錄），是原告提
      起本件訴訟並未經公同共有全體之同意甚明，從而，其之起訴當事人適格自有
      欠缺。
    2.至原告固主張因訴外人盧威任係被告文明鋼筆股份有限公司之股東，林雅粹則
      為英代精密工業股份有限公司之股東兼監察人，故渠等實不可能同意原告控告
      其公司等語，惟公司人格與股東或監察人人格各別，原告就公同共有財產權對
      非公同共有人之文明鋼筆股份有限公司及英代精密工業股份有限公司行使權利
      ，與就公同共有財產權對公同共有人之林雅粹、盧威任行使權利，乃屬二事，
      是尚不得僅以盧威任係被告文明鋼筆股份有限公司之股東，林雅粹為英代精密
      工業股份有限公司之股東兼監察人之情，即遽認其就本件公同共有權利之行使
      ，有事實上無法得公同共有人全體同意之情形，故原告此部分主張，尚無可採
      。
四、綜上，原告提起本件訴訟既未經公同共有人全體之同意，致其之起訴當事人適格
    有欠缺，則原告先位聲明請求被告分別自附表所示之房屋遷出，將房屋交還原告
    及其餘共有人，並由原告代為受領，並陳明願供擔保請准宣告假執行；備位聲明
    請求被告分別按月給付原告及其餘共有人如前所述之款項，自均無理由，應予駁
    回。
五、兩造其餘主張、陳述及所提證據，核與判決結果無影響，爰毋庸再予逐一論述，
    附此敘明。
六、結論：原告之訴為無理由，依民事訴訟法第七十八條，判決如主文。
中      華      民      國    九十二    年      一      月     十七     日
                              臺灣高雄地方法院民事第五庭
~B法      官  徐美麗
右為正本係照原本作成。
如不服本判決，應於送達後廿日內，向本院提出上訴狀並表明上訴理由，如於本判決
宣示後送達前提起上訴者，應於判決送達後十日內補提上訴理由書（須附繕本）。
中      華      民      國    九十二    年      一      月     十七     日
~B法院書記官  楊明月
~F0
~T32
附表：
┌──┬─────────────┬────────────────┬────────┐
│編號│ 占      用      人       │   建  物  門  牌  號  碼       │所有權人        │
├──┼─────────────┼────────────────┼────────┤
│一  │ 文明鋼筆股份有限公司     │ 高雄市○○○路一五三號一樓     │  盧惠仁        │
├──┼─────────────┼────────────────┼────────┤
│二  │ 文明鋼筆股份有限公司     │ 高雄市○○○路四二三號         │  盧惠仁、丙○○│
│    │                          │                                │  持分各二分之一│
├──┼─────────────┼────────────────┼────────┤
│三  │ 揚灣實業股份有限公司     │ 高雄市○○路六一號二樓         │  盧惠仁        │
├──┼─────────────┼────────────────┼────────┤
│四  │ 英代精密工業股份有限公司 │ 高雄市○○路六一號三樓         │  盧惠仁        │
├──┼─────────────┼────────────────┼────────┤
│五  │ 高雄市私立鼎佳幼稚園     │ 高雄市○○路三三號             │  盧惠仁        │
└──┴─────────────┴────────────────┴────────┘


司法院資訊處製作；財團法人民間司法改革基金會備份。
